臺灣高等法院刑事裁定
111年度抗字第1071號
抗  告  人  劉家蓉
即受 刑 人          



上列抗告人因聲請撤銷緩刑案件，不服臺灣新北地方法院中華民
國111年6月15日裁定（111年度撤緩字第140號），提起抗告，本
院裁定如下：
    主  文
抗告駁回。                                              
    理  由
一、原裁定意旨略以：抗告人即受刑人劉家蓉前因犯不能安全駕
    駛致交通危險罪案件，經臺灣臺北地方法院(下稱臺北地院)
    以109年度交簡字第629號判決處有期徒刑3月，抗告人上訴
    後，經臺北地院以109年度交簡上字第50號判決（下稱本案
    判決）上訴駁回，同時宣告緩刑2年，並命抗告人應於判決
    確定之日起1年內向公庫支付新台幣(下同)8萬元，該判決於
    109年10月22日確定在案。嗣臺灣臺北地方檢察署(下稱臺北
    地檢署)通知抗告人應於109年12月8日、111年3月29日到案
    執行，抗告人均置之不理，迄今未向公庫支付分毫，足見抗
    告人未履行前開確定判決所諭知之緩刑條件，而違反刑法第
    74條第2項第4款所定負擔。而且抗告人於原審表示其沒有錢
    請求再延1年，實已無從預期抗告人猶能恪遵該判決所定之
    負擔，而得以確保緩刑條件之履行，顯見原宣告之緩刑難收
    其預期效果，而有執行刑罰之必要，核與刑法第75條之1第1
    項第4款之規定相符。從而，聲請人聲請撤銷抗告人前開緩
    刑之宣告，為有理由，應予准許，爰依刑法第75條之1第1項
    第4款之規定，撤銷其緩刑之宣告。
二、抗告意旨略以：抗告人於109年12月08日攜臺北地檢署通知
    ，前往該署詢問是否得採取分期方式繳納緩刑判決金，獲回
    復應一次繳納8萬元予公庫。然抗告人僅能謀得每月薪資2萬
    多元之工作，又因駕照被吊扣一年無法從事原先外送工作，
    無法籌措足額緩刑判決金。原審裁定中記載「…受刑人有非
    常充裕的時間可以慢慢籌措金錢，但是受刑人仍在111年6月
    14日到庭陳述兩手一攤表示沒錢…受刑人在這一年多的時間
    內完全沒有將支付公庫這件事放在心上…」等語，抗告人無
    法接受，爰提起本件抗告。
三、按緩刑宣告，得斟酌情形，命犯罪行為人向公庫支付一定之
    金額；向指定之政府機關、政府機構、行政法人、社區或其
    他符合公益目的之機構或團體，提供40小時以上240小時以
    下之義務勞務；預防再犯所為之必要命令；受緩刑之宣告而
    有違反第74條第2項第1款至第8款所定負擔情節重大，足認
    原宣告之緩刑難收其預期效果，而有執行刑罰之必要者，得
    撤銷其宣告，刑法第74條第2項第4款、第5款、第8款、第75
    條之1第1項第4款分別定有明文。至所謂「情節重大」，當
    從受判決人自始是否真心願意接受緩刑所附帶之條件，或於
    緩刑期間中是否顯有履行負擔之可能，卻隱匿或處分其財產
    、故意不履行、無正當事由拒絕履行或顯有逃匿之虞等情事
    而言。準此，上揭「得」撤銷緩刑之情形，法官應依職權本
    於合目的性之裁量，及依比例原則妥適審酌被告於緩刑期間
    內違反應遵守事項之情節是否重大、原宣告之緩刑是否已難
    收其預期之效果，而確有執行刑罰之必要，資以決定該緩刑
    宣告是否應予撤銷。
四、經查：
㈠、抗告人因犯不能安全駕駛致交通危險罪案件，經臺北地院以1
    09年度交簡字第629號判決處有期徒刑3月，如易科罰金，以
    1千元折算1日。抗告人上訴後，經臺北地院以109年度交簡
    上字第50號判決駁回上訴，並宣告緩刑2年及命抗告人應於
    判決「確定之日起1年內」向公庫支付8萬元，該判決於109
    年10月22日確定在案，有判決書及本院被告前案紀錄表在卷
    可稽。
㈡、依本案判決，抗告人應向公庫支付之8萬元，履行期間係自10
    9年10月22日至110年10月21日止，嗣經臺北地檢署通知抗告
    人應於109年12月8日攜帶應向公庫支付之8萬元到案執行，
    惟抗告人並未如期繳付。迄逾判決確定1年之時間後，臺北
    地檢署再通知抗告人應於111年3月29日攜帶8萬元到案執行
    ，惟抗告人仍未到案繳款，有臺北地檢署通知函及送達回證
    附卷可稽。又承辦書記官於抗告人未遵期繳納應付款項後，
    分別於110年04月22日、111年3月3日撥打電話聯絡抗告人，
    亦均因無人接聽而無法通知，有臺北地檢署公務電話紀錄在
    卷可憑。由上可知，抗告人並未遵期履行緩刑之條件，而臺
    北地檢署檢察官已一再展延履行期限，並有合理之放寬。
㈢、受刑人自受通知履行上開緩刑條件起，經一再通知督促與展
    延後，迄至111年6月14日原審訊問時，仍未繳款，並稱：「
    我沒錢，真的沒錢，因為疫情的關係，請求再延一年，讓我
    慢慢繳。」等語。參以本案判決於判決中已載明：「倘被告
    未能深切反省，因故意犯他罪，在緩刑期內受一定刑之宣告
    確定，或未履行上開所定負擔情節重大，足認原宣告之緩刑
    難收其預期效果，而有執行刑罰之必要，檢察官得依法向本
    院聲請撤銷緩刑之宣告」，可見抗告人已明知違反之效果，
    卻仍未履行本案判決所諭知之緩刑條件。況如上所述，本案
    判決早於109年10月22日即告確定，檢察官甚至寬限至本案
    判決確定1年後才於111年3月29日第2次通知受抗告人到案執
    行，可見檢察官已給予抗告人非常充裕之時間籌措金錢，足
    認抗告人未因受緩刑之宣告而自我警惕，益見其珍惜自新之
    機會，並未因前開緩刑之寬典而有所省悟，堪認其違反緩刑
    所定負擔，確屬情節重大，使原為促使惡性輕微之偶發犯、
    初犯改過自新而為緩刑之宣告，已難收其預期效果，確有應
    執行刑罰以收懲戒之必要，原審因認抗告人有刑法第75條之
    1第1項第4款所規定情形，依法撤銷其所受緩刑之宣告，經
    核並無違誤。　　
㈣、綜上所述，原裁定就如何認定前案宣告之緩刑已難收預期效
    果，有執行刑罰之必要，經裁量後撤銷抗告人前案緩刑之宣
    告，業已詳敘所憑認定之理由，揆諸前揭說明，合於刑法第
    75條之1第1項第4款所規定情形。抗告人仍執前詞，提起抗
    告，指摘原裁定不當，為無理由，應予駁回。至本案撤銷緩
    刑宣告後，檢察官得斟酌情形依法執行有期徒刑或准予抗告
    人易科罰金或易服社會勞動，併此敘明。
據上論斷，應依刑事訴訟法第412條，裁定如主文。　　
中　　華　　民　　國　　111 　年　　7 　　月　　20　　日
     　　　　　　 刑事第十六庭  審判長法　官  劉嶽承
                                      法　官  古瑞君
                                      法　官  廖紋妤
以上正本證明與原本無異。
不得再抗告。
                                      書記官  江珮菱
中　　華　　民　　國　　111 　年　　7 　　月　　21　　日